最高法院刑事判決　　　　　　九十四年度台上字第一五七五號
　　上　訴　人　甲○○
　　　　　　　　　　　　1號
上列上訴人因誣告案件，不服台灣高等法院高雄分院中華民國九
十一年五月二十三日第二審判決（九十年度上訴字第一八二０號
，起訴案號：台灣屏東地方法院檢察署八十九年度偵字第六三七
三號），提起上訴，本院判決如下：
    主  文
原判決撤銷，發回台灣高等法院高雄分院。
    理  由
本件原判決撤銷第一審諭知上訴人甲○○無罪之判決，改判論處
上訴人意圖他人受刑事處分，向該管公務員誣告罪刑（處有期徒
刑肆月，緩刑肆年），固非無見。
惟查(一)原判決認定上訴人為告訴人李泰成之伯父，甲○○於民國
八十八年七月七日十七時許，在屏東縣萬丹鄉○○村○○路三號
後方田地，因土地界址及耕作問題與被害人之母林葉發生口角、
互毆，雙雙受傷，當時告訴人並未在場亦未對甲○○為傷害行為
，同日十七時三十分許，告訴人及林葉之夫李長興分別返家，李
長興見林葉受傷，即載林葉至轄區派出所報案，並送林葉至醫院
醫治後與管區警員李憲宗至李長興住處後方田地，當時告訴人只
在場與甲○○理論，未有毆打上訴人之行為，但李長興無視警員
在場，趁上訴人彎腰挖掘泥沙時，持錏管從後毆打上訴人之背部
，詎上訴人竟遷怒告訴人，明知告訴人並未於上開時、地與母親
有共同傷害行為，竟意圖使告訴人受刑事處分，於八十八年七月
九日十一時三十分，向屏東縣警察局屏東分局萬丹分駐所誣指被
害人涉犯刑法第二百七十七條第一項之傷害罪嫌，嗣因證據不足
，經檢察官為不起訴處分確定後由告訴人提出告訴等情，係以告
訴人之指訴，並以卷附之上開分駐所刑事案件報告單記載之時間
為八十八年七月七日下午五時等證據資以認定，告訴人於案發時
猶在下班途中，不可能有毆打上訴人等語為據。但上訴人迭稱：
案發之時間係在當日下午五時三十分，斯時告訴人業已下班回家
（偵查卷第一三、五三頁，原審卷第一一一頁）。證人即告訴人
之父親李長興證稱：其於當日下午五時三十分許返家，見妻子受
傷，於同日下午五時四十分報警，五時五十分將其妻送醫（見原
審卷第四六頁）。告訴人亦陳稱：其於當日下午五時半到家（偵
查卷第五二頁反面），而林葉之兩次警詢筆錄所載有關上訴人與
林葉互毆之時間，有載為下午五時，有載為下午五時三十分，則
林葉與上訴人互毆之時間尚欠明確。上開時間攸關上訴人誣告罪
之成立，原審未待查明釐清，遽認上訴人與林葉互毆之時間為當
日下午五時，當時告訴人尚未到家，不可能參與毆打上訴人之行
為，認上訴人捏造事實，應有誣告之犯意等語，自有可議。又刑
事案件報告單係案發後十日之同年月十七日由警員陳蔣進所製作
，陳蔣進並未到場處理糾紛，則上開時間之記載究何所憑，亦待
調查釐清。(二)上訴人迭次指稱：告訴人確有參與毆打（見偵查卷
第十三、二一頁反面，原審卷第三七、一一一頁）。而證人曾清
石證稱：其目睹告訴人及雙親與上訴人爭吵，當時告訴人手執一
長約三十公分之東西等語（見第一審卷第五四頁）。證人林葉證
稱：其遭上訴人追打，才拿竹桿抵擋，結果竹桿被上訴人之圓鍬
打斷成三截（見原審卷第七六、一０九頁反面）。原判決亦認定
上訴人於案發當天遭毆打，致受有頭部外傷腦震盪、右眼眶部挫
裂傷瘀腫、頭頂部挫傷瘀腫、右手腕部挫裂傷、左手前臂部挫裂
傷、左足背部挫裂傷、腰部重症挫傷瘀腫等多處之傷害，其中腰
部之傷係李長興所為（見原判決第三、六頁），如林葉上開供述
為真實，則上訴人除腰部以外之創傷是如何造成，能否以上訴人
就加害人及加害過程之指訴前後不符，遽而認定上訴人係臨訟編
撰之詞，即待研求。上訴意旨指摘原判決不當，尚非全無理由，
應認有撤銷發回更審之原因。
據上論結，應依刑事訴訟法第三百九十七條、第四百零一條，判
決如主文。
中　　華　　民　　國　九十四　年　　三　　月　三十一　日
                      最高法院刑事第六庭
                          審判長法官  莊　登　照
                                法官  洪　明　輝
                                法官  黃　一　鑫
                                法官  魏　新　和
                                法官  林　秀　夫
      本件正本證明與原本無異
                                      書  記  官
中　　華　　民　　國　九十四　年　　四　　月　　七　　日
                                                      Ｅ
